【裁判字號】    89,簡上,7
【裁判日期】    900502
【裁判案由】    清償票款
【裁判全文】
福建金門地方法院民事判決  八十九年度簡上字第七號
    上  訴  人  乙○○
    訴訟代理人  甲○○
    被上 訴 人  丙○○
右當事人間請求清償票款事件，上訴人對於中華民國八十九年十月二十日本院金城簡
易庭八十九年度城簡字第一一號第一審判決提起上訴，本院判決如左：
    主  文
上訴駁回。
第一、二審訴訟費用由上訴人負擔。
    事  實
甲、上訴人方面：
  一、聲明：
      （一）原判決廢棄。
      （二）第一、二審訴訟費用由被上訴人負擔。
  二、陳述：除與原審判決書所載者相同茲予引用外，補稱：
      被上訴人之夫楊忠偉任職北朝財經顧問公司擔任金門營業處處長，被上訴人與
      楊忠偉回金門販賣網安科技股份有限公司（以下簡稱為網安公司）之未上市股
      票，經友人介紹後，被上訴人夫妻極力保證該股票等上市後會賺錢，上訴人遂
      於民國八十八年七月五日向被上訴人借一百萬元（以下簡稱為系爭借貸），並
      簽發發票日為八十八年八月五日，面額一百萬元之支票一張交付被上訴人作為
      憑證，用來向楊忠偉購買網安公司之未上市股票。楊忠偉並說一個月後股票會
      升值，他會以每一股我們所購買的價錢再加十元買回。但股票未能上市，錢都
      投入買股票，該支票也就無力兌現。遭被上訴人欺騙的人很多，現在台灣台北
      地方法院檢察署已經對楊忠偉所涉的詐欺罪嫌提起公訴。因為被被上訴人夫妻
      騙，才無力償還系爭借貸。
  三、證據：除援用原審之立證方法外，並提出刑事告訴狀、切結書、股票、楊忠偉
      聲明書、代徵稅額繳款書、剪報、客戶資料表、調查局函送書、台灣銀行回條
      聯、網安公司增資股票發放通知書、保證書影本各一件為證。
乙、被上訴人方面：
  一、聲明：如主文所示。
  二、陳述：除與原審判決書所載者相同茲予引用外，補稱：
      系爭借貸是上訴人之夫甲○○向我借的，我將一百萬元扣除利息一萬五千元，
      將九十八萬五千元匯款至上訴人之帳戶。系爭借貸並非上訴人向我借的。我與
      楊忠偉並沒有欺騙上訴人，欠錢仍須還錢。
  三、證據：援用原審之立證方法。
    理  由
一、本件被上訴人起訴主張上訴人於民國八十八年七月五日，向被上訴人借得一百萬
    元，被上訴人將一百萬元扣除利息一萬五千元後，將九十八萬五千元匯款至上訴
    人之帳戶內，上訴人除於八十八年八月五日償還利息一萬五千元外，本金一百萬
    元仍未清償，為此依借貸之法律關係提起本訴。上訴人則以系爭借貸是因上訴人
    向楊忠偉購買其推銷之網安科技股份有限公司未上市股票，詎北朝公司涉嫌非法
    販賣股票，以致於無法交付上訴人股票，上訴人無力償還一百萬元是因遭被上訴
    人詐欺等語置辯。
二、被上訴人於本院審理時主張系爭一百萬元為上訴人之夫甲○○所借，被上訴人只
    是將九十八萬五千元匯入上訴人之帳戶，並非上訴人所借。故本件首應確定者，
    借貸關係係存在於被上訴人與何人之間？經查，上訴人承認於八十八年七月五日
    向被上訴人借款，並簽發八十八年八月五日為發票日，面額一百萬元之支票做為
    借款依據之事實。而被上訴人於起訴時，即是以上訴人為請求對象。被上訴人於
    原審復主張：「我只針對他（指上訴人）向我借的一百萬元，請求他清償。當初
    是他先生跟我借的，請他拿出證據來。」（見原審卷第三十五頁）；「被告於庭
    訊時坦承於八十八年七月五日向原告借款新台幣一百萬元，與事實相符。」（見
    原審卷第十四頁‧八十九年五月二十二日陳明狀）。被上訴人於本院審理時改稱
    ：是甲○○向我借的云云，其主張前後矛盾，不足採信。系爭借貸為上訴人向被
    上訴人所借，此一事實既為上訴人所不否認，復有前述支票在卷可稽，自堪信為
    真實。
三、按借用人應於約定期限內，返還與借用物種類、品質、數量相同之物，民法第四
    百七十八條定有明文。上訴人雖承認系爭借貸為其所借，然辯稱：是因為被上訴
    人夫妻說投資網安公司未上市股票會賺錢，我把所有的錢都投入買網安公司未上
    市股票，結果股票未能上市，被被上訴人騙了，才無法還錢云云。惟查，被上訴
    人若有詐欺上訴人之侵權行為，亦應由上訴人提起反訴或是提出抵銷之抗辯，然
    上訴人既未提出反訴或是為抵銷之抗辯，本院亦無從審酌，逕予抵銷。是以，上
    訴人前述辯解，顯非可採。故被上訴人本於借貸法律關係請求上訴人償還一百萬
    元，為有理由，應予准許。原審就上開被上訴人之請求予以准許，並為被上訴人
    勝訴之判決，經核並無不當，上訴意旨指摘原判決不當，求予廢棄改判，為無理
    由，應予駁回。
四、據上論結，本件上訴為無理由。依民事訴訟法第四百三十六條之一第三項、第四
    百四十九條、第七十八條，判決如主文。
中      華      民      國    九十      年      五        月    二      日
                                        福建金門地方法院民事庭
                                          審判長法官  王增瑜
                                                法官  朱中和
                                                法官  陳建勛
右為正本係照原本作成。
本件不得上訴。
中      華      民      國    九十      年      五        月    二      日
                                              書記官  李成在


司法院資訊處製作；財團法人民間司法改革基金會備份。
